臺灣高等法院民事判決　　　　　　　　　94年度智上字第52號
上　訴　人　乙○○
訴訟代理人　呂純純律師
上　訴　人　歡樂資源國際股份有限公司
法定代理人　丁○○
訴訟代理人　黃秀蘭律師
複 代 理人　陳超凡律師
上列當事人間侵權行為損害賠償事件，兩造均對於中華民國94年
9月30日臺灣臺北地方法院93年度智字第98號第一審判決提起上
訴，上訴人乙○○並為訴之追加，本院於96年2月7日言詞辯論終
結，判決如下：
    主      文
原判決關於（一）駁回上訴人乙○○下列第二項、第三項、第四
項、第五項之訴，及第二項假執行之聲請部分。（二）原判決第
二項、第三項命歡樂資源國際股份有限公司應負擔費用而逾將附
件二所示之道歉啟事及民事判決書主文，以長二十五公分、寬十
九公分之篇幅，一併登載於經濟日報、中國時報、自由時報及聯
合報第一版下半頁一日之登載新聞紙部分。（三）訴訟費用（除
確定部分外）之裁判均廢棄。
上訴人歡樂資源國際股份有限公司應再給付上訴人乙○○新台幣
壹佰柒拾肆萬柒仟佰捌拾捌元。
確認兩造於民國九十年十一月十六日所簽訂之契約書於民國九十
三年十一月十八日終止。
上訴人歡樂資源國際股份有限公司應製作並交付上訴人乙○○自
民國九十年十一月十六日起至民國九十三年十一月十八日止如附
件一所示著作之版權收入明細書面報告。
上訴人歡樂資源國際股份有限公司應備妥如附件一所示著作自民
國九十年十一月十六日起至民國九十三年十一月十八日止所有明
細分類帳、日記帳、傳票、資產負債表、損益表、銀行存摺、銀
行對帳單、收款付款記錄（其中包括但不限於銀行匯款單、支票
託收紀錄、支票留底影本、收款與付款收據）於其營業場所供上
訴人乙○○查核。
上訴人乙○○其餘上訴及追加之訴駁回。
上訴人乙○○請求命上訴人歡樂資源國際股份有限公司應負擔費
用，而逾將附件二所示之道歉啟事及民事判決書主文，以長二十
五公分、寬十九公分之篇幅，一併登載於經濟日報、中國時報、
自由時報及聯合報第一版下半頁一日之登載新聞紙部分之訴部分
駁回。上訴人歡樂資源國際股份有限公司其餘上訴駁回。
第一審訴訟費用（除確定部分外）部分，及第二審訴訟費用關於
上訴人乙○○上訴及追加之訴部分，由上訴人歡樂資源國際股份
有限公司負擔百分之四十八，餘由上訴人乙○○負擔。第二審訴
訟費用關於上訴人歡樂資源國際股份有限公司上訴部分，由上訴
人歡樂資源國際股份有限公司負擔。
本判決第二項所命給付，於上訴人乙○○供擔保新台幣伍拾玖萬
元後，得假執行；但上訴人歡樂資源國際股份有限公司如於執行
標的物拍定、變賣或物之交付前，以新台幣壹佰柒拾肆萬柒仟
佰捌拾捌元為上訴人乙○○預供擔保，或將請求標的物提存，得
免為假執行。
原判決第四項關於上訴人歡樂資源國際股份有限公司免為假執行
部分，應更正為「但被告於執行標的物拍定、變賣或物之交付前
，得以新台幣貳佰柒拾萬玖仟捌佰參拾陸元預供擔保或將請求標
的物提存而免為假執行。」
    事實及理由
壹、程序方面
一、按訴之變更或追加，非經他造同意，不得為之。但第255條
    第1項第2款至第6款情形，不在此限。民事訴訟法第446條第
    1項定有明文。又擴張或減縮應受判決事項之聲明者，於訴
    狀送達後，原告仍得將原訴變更或追加他訴。此觀諸民事訴
    訟法第255條第1項但書第3款之規定自明。
二、上訴人歡樂資源國際股份有限公司（下稱歡樂公司）辯以：
    上訴人乙○○（下稱乙○○）於二審為訴之追加，伊不同意
    。且乙○○所列舉之項目，與本件請求之基礎事實無關，非
    屬民事訴訟法第255條第1項但書第2款之情形，不應准許云
    云。
三、經查，乙○○於民事上訴狀求為：（一）原判決不利乙○○
    部分廢棄。（二）上開廢棄部分，歡樂公司在第一審之訴暨
    假執行之聲請均駁回（見本院一卷第14頁）。其後陸續為更
    正、追加，最後確定之上訴聲明為：（一）原判決駁回乙○
    ○新台幣（下同）568萬3790元請求部分、及駁回乙○○如
    上訴聲明第（三）項與第（四）項請求部分應予廢棄。（二
    ）歡樂公司應再給付乙○○568萬3790元。（三）歡樂公司
    應製作暨交付乙○○自民國90年11月16日起至93年11月28日
    止如附件一所示著作（下稱系爭著作）之版權收入明細書面
    報告（下稱系爭報表）。（四）歡樂公司應提供乙○○系爭
    著作自90年11月16日起至93年11月28日止所有總分類帳、明
    細分類帳、日記帳、科目餘額明細表、傳票、資產負債表、
    損益表、銀行存摺、銀行對帳單、收款付款記錄（其中包括
    但不限於銀行匯款單、支票託收紀錄、支票留底影本、收款
    與付款收據）（以上資料除總分類帳、科目餘額明細表外，
    下合簡稱系爭相關帳冊資料。如僅指其中部分，則逕指其名
    稱）。（五）關於568萬3790元請求部分，願供擔保請准宣
    告假執行等情（見本院二卷第75頁至第76頁）。至乙○○雖
    漏未敘及「確認兩造於民國九十年十一月十六日所簽訂之契
    約書於民國九十三年十一月十八日終止」部分之上訴聲明，
    然其於上訴理由狀業已敘明（見本院一卷第41頁），並明確
    主張關於終止其於90年11月16日與歡樂公司簽訂之契約書（
    影本見原審卷第16頁至第19頁，下稱系爭契約）部分，係以
    系爭契約第12.2條約定（其餘條款均類推此簡稱），為系爭
    契約終止之依據；如認不得主張系爭契約第12.2條約定，則
    以系爭契約第12.1條約定為終止系爭契約之依據，此二者是
    屬於預備關係（見本院一卷第129頁），再佐諸乙○○於原
    審之聲明（見原審卷第369頁、第433頁）；與兩造確認之爭
    點（見下貳五之（二）（三）所述）以觀，應認乙○○之上
    訴聲明尚漏列「確認兩造於民國九十年十一月十六日所簽訂
    之契約書於民國九十三年十一月十八日終止」部分，惟本院
    仍應予審酌，合先敘明。
四、次查，乙○○於上揭民事上訴狀所述之聲明，顯有未當。蓋
    歡樂公司於原審為被告，亦未提起反訴，自無所謂「歡樂公
    司在第一審之訴暨假執行之聲請均駁回」之可能。其後，經
    本院闡明後，乙○○方陸續更正其聲明（分見本院一卷第12
    8頁、第139頁至第140頁、本院二卷第33頁至第34頁）。其
    中，乙○○就於原審聲明第（三）項即「被告應備妥與授權
    標的相關之商業帳冊於其營業處所供原告查核」部分，因涉
    及聲明不明確問題，先則修正為「歡樂公司應提供如附件一
    所示著作之所有相關商業帳冊，以及該著作版權收入明細書
    面報告所載之所有關於版權收入之外部憑證」（見本院一卷
    第128頁背面）。然而，何謂「相關商業帳冊」、何謂「外
    部憑證」，仍欠明確。經本院再次闡明後，乙○○始修正為
    ：歡樂公司應提供乙○○系爭著作之總分類帳、科目餘額明
    細表及系爭相關帳冊資料。由此可知，乙○○上訴聲明（四
    ），係與原審聲明（三）對應而來，應可確定。
五、再查，乙○○就原審聲明（三）與上訴聲明（四）之依據，
    均為系爭契約第9.2條約定，即「甲方（按即乙○○）得不
    定期至乙方（按即歡樂公司）之營業場所查核相關之帳冊，
    惟需事先以書面訂定合理期間通知乙方，且甲方同意一年僅
    為一次查核」。因之，細究乙○○之上訴聲明（四）與原審
    聲明（三）之內容，應屬擴張應受判決事項之聲明，當可確
    定。申言之，乙○○於上訴聲明（四）所示之「總分類帳、
    明細分類帳、日記帳、科目餘額明細表、傳票、資產負債表
    、損益表、銀行存摺、銀行對帳單、收款付款記錄（其中包
    括但不限於銀行匯款單、支票託收紀錄、支票留底影本、收
    款與付款收據）」等部分，要係將原審聲明（三）所謂「商
    業帳冊」明確化，以利本件判決確定後之執行。揆諸上開法
    條意旨，乙○○此部分所為訴之追加，應予准許。
貳、實體方面
一、乙○○起訴主張：伊於90年11月16日與歡樂公司簽訂系爭契
    約，授權歡樂公司就伊已創作完成之系爭著作，於符合系爭
    契約授權範圍內使用。詎歡樂公司竟未依系爭契約給付稿費
    報酬，且未交付系爭報表供伊審核，亦不讓伊至歡樂公司營
    業處所查核系爭相關帳冊資料，顯已構成債務不履行。又歡
    樂公司未經伊之同意，逕自授權、同意訴外人上海恆嘉文化
    發展有限公司（下稱恆嘉公司）改作其著作，將黑白版改為
    彩色，並提供相關書籍與動畫檔案予恆嘉公司，而共同進行
    改作侵權行為，且冒用伊名義、仿冒伊之畫風，並繪製相關
    漫畫出售。經伊通知歡樂公司終止系爭契約，且要求歡樂公
    司停止侵權行為，詎歡樂公司均置之不理。另伊已依約就其
    「龜兔賽跑現場推論」、「快樂營」、「皮皮」及「一隻叫
    做扁食的貓」等著作重新繪製，歡樂公司依約應就伊增畫、
    修稿、重製部分支付稿費報酬20萬9836元，亦未給付。為此
    ，爰依系爭契約訴請歡樂公司支付75萬元之懲罰性違約金，
    另對歡樂公司非法授權恆嘉公司改作伊著作部分，請求損害
    賠償金743萬3790元。因求為命：（一）歡樂公司應給付乙
    ○○839萬3626元及及自起訴狀繕本送達翌日起至清償日止
    ，按週年利率5％計算之利息。（二）歡樂公司應交付系爭
    報表予乙○○。（三）歡樂公司應備置妥系爭相關帳冊資料
    於其營業處所供乙○○查核。（四）確認系爭契約關係於93
    年11月18日已終止；如認為系爭契約關係非於93年11月18日
    已終止，則確認系爭契約關係於93年11月28日已終止。（五
    ）歡樂公司應負擔費用將如原審判決附件二所示之道歉啟事
    ，以長25公分、寬19公分之篇幅，登載於經濟日報、中國時
    報、自由時報及聯合報第一版下半頁1日。（六）歡樂公司
    應負擔費用將本件民事判決書主文及關於侵權行為部分之判
    決書內容，以長25公分、寬19公分之篇幅，登載於經濟日報
    、中國時報、自由時報及聯合報第一版下半頁1日等之判決
    。
二、歡樂公司則以：乙○○未敘明就確認終止系爭契約部分有何
    確認判決之法律上利益。又乙○○所謂增畫部分，未於事前
    交付伊審查，亦未經伊同意其報價金額，而業界亦無採用即
    視為同意報價之慣例，乙○○已完成修改部分，自不得請求
    報酬，亦不得請求伊給付懲罰性違約金。另系爭報表部分，
    伊已依系爭契約備齊，惟因乙○○長期居住大陸，難以碰面
    ，伊已利用於大陸與乙○○碰面時，分別提出系爭報表供其
    審核。況系爭契約未約定何時提出系爭報表，自須先經乙○
    ○定期催告，乙○○既未定期間催告，自不得因此主張伊違
    約，進而請求懲罰性違約金，亦不得據此終止系爭契約。至
    恆嘉公司之改作行為部分，乙○○指稱係伊授權，應由其舉
    證。且縱有乙○○所稱之侵權行為，亦應向恆嘉公司請求賠
    償，非向伊請求。況恆嘉公司係乙○○指定伊於大陸授權發
    行系爭著作之公司，恆嘉公司於大陸所發行之相關作品，均
    經乙○○同意，伊係經乙○○同意授權後，始與恆嘉公司簽
    約，並將契約書副本交付乙○○。縱認伊有違約之情事，且
    經乙○○定期催告，惟催告期限屆滿時，乙○○未再為解除
    或終止系爭契約之意思表示，自不能起訴確認系爭契約關係
    終止。況乙○○並無片面解約權，倘乙○○主張解除系爭契
    約，須返還伊已支付之保證版稅300萬元等語，資為抗辯。
三、本件經原審判決（一）歡樂公司應給付乙○○270萬9836元
    ，及自93年12月14日起至清償日止，按週年利率5%計算之利
    息。（二）確認系爭契約於93年11月28日終止。（三）歡樂
    公司應負擔費用將如原審判決附件二所示之道歉啟事，以長
    25公分、寬19公分之篇幅，登載於經濟日報、中國時報、自
    由時報及聯合報第一版下半頁1日。（四）歡樂公司應負擔
    費用將本件民事判決書主文及關於侵權行為部分之判決書內
    容，以長25公分、寬19公分之篇幅，登載於經濟日報、中國
    時報、自由時報及聯合報第一版下半頁1日，並駁回乙○○
    其餘之訴。乙○○就原審判決其敗訴部分提起部分上訴（關
    於原審判決駁回乙○○568萬3790元部分之遲延利息請求部
    分，未據乙○○聲明不服，業已確定），並擴張聲明為：（
    一）原判決駁回乙○○568萬3790元請求之部分、及駁回乙
    ○○如下列第（三）項與第（四）項請求之部分應予廢棄。
    （二）歡樂公司應再給付乙○○568萬3790元。（三）歡樂
    公司應製作暨交付乙○○系爭報表。（四）歡樂公司應提供
    乙○○系爭著作之總分類帳、科目餘額明細表及系爭相關帳
    冊資料。（五）關於再給付568萬3790元之請求部分，願供
    擔保請准宣告假執行。歡樂公司答辯聲明則為：（一）上訴
    駁回。（二）如受不利判決，歡樂公司願供擔保准免於假執
    行之宣告。歡樂公司就原審判決其敗訴部分提起部分上訴（
    歡樂公司就原審判決其應給付乙○○20萬9836元部分，未據
    聲明不服，業已確定），聲明為：（一）原判決不利於歡樂
    公司部分，除給付乙○○20萬9836元部分外均廢棄。（二）
    上開廢棄部分，乙○○在第一審之訴及假執行之聲請均駁回
    。乙○○答辯聲明：歡樂公司之上訴駁回。
四、兩造不爭執之事實（見本院95年4月18日、8月28日準備程序
    筆錄）
（一）兩造於90年11月16日簽訂系爭契約（見原審卷第16頁至第
      20頁），約定由乙○○授權歡樂公司就乙○○已創作完成
      之系爭著作（如系爭契約第1條約定所示）得予使用。
（二）乙○○於93年11月17日寄發原證2之終止系爭契約之存證
      信函（見原審卷第21頁至第29頁，下稱乙○○原證2函）
      予歡樂公司，並向歡樂公司表示於乙○○原證2函到7日內
      ，將至歡樂公司處所查核帳冊，歡樂公司已收受乙○○原
      證2函。
（三）乙○○於93年11月27日收到歡樂公司於93年11月25日寄發
      之原證3之律師函（見原審卷第30頁至第33頁，下稱歡樂
      公司原證3函）。
（四）乙○○之受任人林吟山、呂純純律師於94年1月21日前往
      歡樂公司查核帳冊時，歡樂公司提供之資料包括原證40之
      報表（見原審卷第191頁至第195頁，下稱原證40報表），
      其後數日再提出原證41之報表（見原審卷第196頁至第199
      -1，下稱原證41報表），歡樂公司主張尚有提供其他資料
      。
（五）大陸地區有具名黑龍江美術出版社（下稱黑龍江出版社）
      者出版彩色版烏龍院漫畫（下稱黑龍江版烏龍院漫畫），
      黑龍江版烏龍院漫畫並記載作者為乙○○。
（六）歡樂公司與恆嘉公司簽定原證6、原證9與原證37之授權出
      版合同共計3份（分見原審卷第56頁至第59頁、第68頁至
      第70頁、第184頁至第186頁，下分別稱原證6合同、原證9
      合同、原證37合同，合稱系爭合同），其內容為授權恆嘉
      公司將乙○○之黑白版烏龍院改為彩色版暨修改內容（下
      稱黑白改彩色部分）、烏龍院動畫改為四格漫畫（下稱動
      畫改漫畫部分）、黑白版快樂營改為彩色版暨修改內容（
      下稱快樂營改作部分，與黑白改彩色部分、動畫改漫畫部
      分合則稱系爭恆嘉公司作品）。
（七）歡樂公司先後向恆嘉公司收取之授權金為人民幣13萬6500
      元、人民幣30萬元、人民幣10萬元，總共人民幣53萬6500
      元。
（八）乙○○於原審提出之彩色烏龍院著作（見外置證物原證8
      、16、17、18、19、20、21、22，按屬黑龍江版烏龍院漫
      畫之一部分，下合稱系爭出版品）載明係黑龍江出版社所
      出版。
（九）兩造對於系爭事件下述沿革經過不爭執：
  １、90年11月16日：乙○○與歡樂公司簽訂之系爭契約。
  ２、90年11月16日：乙○○將「漫畫作品142冊及網路動畫130
      則」（按即系爭著作）之著作財產權全權授權給歡樂公司
      ，乙○○收取保證版稅300萬元。
  ３、92年6月1日：由歡樂公司授權「龜兔賽跑現場推論、皮皮
      四格漫畫4冊、快樂營2冊」予宜新文化獨家發行。
  ４、92年7月1日：由歡樂公司授權「快樂營2冊、皮皮4冊」予
      廣州漫友文化發展有限公司（下稱廣州漫友）在大陸出版
      發行。
  ５、93年7月13日：由歡樂公司授權恆嘉公司將「烏龍院黑白
      連環圖畫故事55冊」改為烏龍院彩色連環圖畫故事21冊。
  ６、93年7月14日：歡樂公司與恆嘉公司簽訂原證6合同，授權
      其將烏龍院黑白版改為彩色版等改作事宜（按即黑白改彩
      色部分）。
  ７、93年8月12日：歡樂公司與恆嘉公司簽訂原證9合同，授權
      其將烏龍院動畫改為書面四格漫畫（按即動畫改漫畫部分
      ）。
  ８、93年8月12日：由歡樂公司授權恆嘉公司將「快樂營黑白
      四格2冊」改為彩色4冊（按即快樂營改作部分）。
  ９、93年8月12日：由歡樂公司授權恆嘉公司將「烏龍院動畫F
      LASH 120則」改為烏龍院四格漫畫（按即動畫改漫畫部分
      ）。
  10、93年11月17日：乙○○寄發乙○○原證2函予歡樂公司。
  11、93年11月18日：歡樂公司收受乙○○寄發之乙○○原證2
      函（見本院一卷第113頁之上證3之永和郵局雙掛號回執影
      本）
  12、93年11月30日：乙○○收到歡樂公司委由劉立恩律師寄發
      之律師函。
  13、93年12月2日：乙○○提起本件訴訟。
  14、93年12月2日：乙○○對歡樂公司提起本案訴訟。
  15、94年1月21日：乙○○委由會計師林吟山及其助手一名、
      呂純純律師至歡樂公司查帳。
  16、94年10月27日：乙○○寄予歡樂公司上證1之台北螢橋郵
      局（6支）第0000000-0號之終止契約存證信函（見本院一
      卷第75頁至第78頁，下稱乙○○上證1函）。
  17、94年10月28日：歡樂公司收受乙○○寄發之乙○○上證1
      函。
  18、94年11月15日：乙○○收到上證2即歡樂公司寄發之台北
      松江路郵局第2872號存證信函（見本院一卷第79頁至第82
      頁）。
（一０）上揭事實，並有兩造不爭執其形式真正（見本院95年3
        月14日、4月18日準備程序筆錄）之上開書證附卷可稽
        ，自堪信為真實。
五、本件經本院於95年4月18日、8月28日與兩造整理並協議簡化
    之爭點為（見本院同上筆錄，並依本院論述之先後順序而調
    整。至原列爭點（一）「乙○○得否於二審追加聲明（四）
    「總分類帳、明細分類帳、日記帳、科目餘額明細表、傳票
    、資產負債表、損益表、銀行存摺、銀行對帳單、收款付款
    記錄（其中包括但不限於銀行匯款單、支票託收紀錄、支票
    留底影本、收款與付款收據）」部分，業經論述如壹部分所
    示，於茲不贅，附此敘明）
（一）乙○○提起確認系爭契約終止之訴訟，有無確認之利益？
（二）乙○○依系爭契約第12.2條約定而終止系爭契約，有無理
      由？
  １、乙○○得否依系爭契約第9.1條約定，請求歡樂公司提供
      系爭報表？若得請求，得予何時、何地？歡樂公司是否須
      主動交付系爭報表？歡樂公司有無依約定交付系爭報表供
      乙○○審核？
  ２、乙○○依系爭契約第12.2條約定終止系爭契約時，是否須
      先定期催告？
  ３、倘乙○○未定期催告而為終止系爭契約，並請求懲罰性違
      約金，有無理由？若有理由，其終止系爭契約之起算時點
      為何？
  ４、乙○○請求歡樂公司應交付系爭報表，並應備置妥系爭相
      關帳冊資料於其營業處所供查核，有無理由？如乙○○終
      止系爭契約有理由，得否於終止系爭契約後，請求歡樂公
      司交付系爭報表與系爭相關帳冊資料於歡樂公司營業處所
      供其查核？
  ５、系爭契約有無約定系爭報表製作格式及須檢附之文件？歡
      樂公司所製作之報表是否合乎系爭契約之約定？
（三）乙○○依系爭契約第12.1條約定而終止系爭契約，有無理
      由？
  １、歡樂公司有無於乙○○要求查核系爭相關帳冊資料時，提
      供其查核？乙○○有無依約通知歡樂公司要查核系爭相關
      帳冊資料？
  ２、歡樂公司有無依系爭契約約定將系爭報表供乙○○審核？
      及歡樂公司是否須主動交付系爭報表？
  ３、乙○○以歡樂公司違反系爭契約第9.1條約定，而為終止
      系爭契約前是否已定期催告歡樂公司提出？倘乙○○未定
      期催告而為終止系爭契約，並請求懲罰性違約金，有無理
      由？若有理由，其終止系爭契約之起算時點為何？
  ４、乙○○請求歡樂公司應交付系爭報表，並應備置妥系爭相
      關帳冊資料於其營業處所供查核，有無理由？如乙○○終
      止系爭契約有理由，得否於終止系爭契約後，請求歡樂公
      司交付系爭報表與系爭相關帳冊資料於歡樂公司營業處所
      供其查核？
  ５、系爭契約有無約定系爭報表製作格式及須檢附之文件？歡
      樂公司所製作之報表是否合乎系爭契約之約定？
（四）乙○○以歡樂公司違法授權恆嘉公司改作其著作，而請求
      歡樂公司賠償損害，有無理由？
  １、截至乙○○起訴前，歡樂公司是否曾交付系爭合同副本與
      乙○○？
  ２、乙○○與庚○○與己○○於台北國聯大飯店（下稱國聯飯
      店）會面之時間為94年8月23日或是94年5月間？
  ３、珠海互盈科技有限公司（下稱互盈公司）是否為歡樂公司
      對於恆嘉公司之系爭著作代理人？或僅為代歡樂公司向恆
      嘉公司收款之人？
  ４、系爭出版品是否為恆嘉公司以黑龍江出版社名義出版之出
      版品？
  ５、系爭著作由黑白變為彩色是否涉及改作？乙○○有無同意
      黑白改彩色？
  ６、歡樂公司是否曾提供相關書籍與動畫檔案予恆嘉公司？恆
      嘉公司所出版之作品，是否涉及違法改作乙○○之系爭著
      作？若有，歡樂公司是否須與恆嘉公司共負侵權責任？歡
      樂公司授權恆嘉公司是否逾越乙○○之授權範圍？恆嘉公
      司是否冒用乙○○之名義及仿冒乙○○之畫風繪製相關漫
      畫出售？
  ７、恆嘉公司出版之作品若侵害乙○○之權益，其所侵害者為
      乙○○之著作人格權？或者包括著作財產權在內？歡樂公
      司須否負責？
（五）乙○○是否分別於91年9月28日、91年12月14日、92年3月
      1日親自授權廣州漫友在大陸出版發行「烏龍院四格漫畫
      」、「新烏龍院四格漫畫四冊」、「烏龍院四格彩色漫畫
      （彩色大64開普及本）」？此爭點與本件是否有關連？
六、茲分別論述如下
（一）乙○○提起確認系爭契約終止之訴訟，有確認之利益。
  １、歡樂公司係以：乙○○提起確認終止系爭契約之訴訟，係
      屬確認單純事實，不符確認之訴要件，且乙○○有何即受
      確認判決之法律上利益，亦未闡述，顯悖法律規定云云。
  ２、按確認法律關係之訴，非原告有即受確認判決之法律上利
      益者，不得提起之；確認證書真偽或為法律關係基礎事實
      存否之訴，亦同。前項確認法律關係基礎事實存否之訴，
      以原告不能提起他訴訟者為限。民事訴訟法第247條第1項
      、第2項分別定有明文。蓋德、日相類條文初雖認唯有法
      律關係始得作為確定之訴之訴訟標的，但其學者、實務為
      解決實務上之問題，亦有擴大確認訴訟之適用範圍。我國
      民事訴訟法發揮確認之訴預防及解決紛爭之功能，特擴大
      其適用範圍及於事實（參見司法院89年3月編印之「民事
      訴訟法部分條文對照表暨總說明辦理民事訴訟事件應行注
      意事項」第73頁至第74頁之說明欄所示）。由是觀之，乙
      ○○提起確認系爭契約終止之訴訟，雖為事實，但仍非不
      得提起確認之訴，應屬明悉。
  ３、再者，參諸兩造對於系爭契約是否業經乙○○合法終止，
      爭執甚烈；關於乙○○主張確認系爭契約之終止時點，對
      於乙○○得否要求歡樂公司提出系爭報表、系爭相關帳冊
      資料供其查核，及其範圍為何，顯有確認之必要；且系爭
      契約倘確已合法終止，則乙○○得再利用系爭著作，不致
      違反系爭契約，且乙○○不能提起他訴訟解決等節以觀，
      足徵乙○○主張：其就確認系爭契約終止之訴訟，有確認
      之利益等情，堪以採信。
（二）乙○○依系爭契約第12.2條約定終止系爭契約，為有理由
      。
  １、乙○○得依系爭契約第9.1條約定，請求歡樂公司提供系
      爭報表。申言之，歡樂公司應於每年6月30日及12月31日
      ，主動將系爭報表交予乙○○審核，但歡樂公司未舉證證
      明已為給付，顯已違反系爭契約第9.1條約定。
  （１）歡樂公司辯以：審諸系爭契約第9.1條約定，未規定乙
        ○○審核系爭報表之處所，亦未敘及伊應於何時提交系
        爭報表供乙○○查核，復未約定清償地，伊自無主動將
        系爭報表提交乙○○之義務。又系爭契約所示乙○○地
        址為臺北市○○○路○段219巷141號（下稱中山北路址
        ），係乙○○前妻之住所。乙○○於離婚後，即遷離中
        山北路址。況乙○○於簽立系爭契約後，即長期居住大
        陸，甚少返回國內居住，又不願將其國內或大陸居住之
        地址告知伊。是縱伊欲交付系爭報表供乙○○審核，亦
        無從交付，應屬乙○○受領不能，即受領遲延，不可認
        為伊有給付遲延情事云云。
  （２）經查，基於系爭契約之目的，歡樂公司應於每年6月30
        日及12月31日將系爭報表供乙○○審核等節，此觀諸系
        爭契約9.1條約定即明。又歡樂公司就系爭著作利用所
        得之淨收入（下稱版權收入），累計總和超過保證版稅
        300萬元之日時（下稱基準日），歡樂公司將自基準日
        之次日起，至系爭契約存續期間止，將基準日次日起之
        版權收入，依乙○○40％，歡樂公司60％比例分配。兩
        造並約定於每年6月30日及12月31日做為結算日，歡樂
        公司須於結算後之8月5日及2月5日前，將乙○○應分配
        之版權收入條項支付予乙○○等情，揆諸系爭契約第6
        條約定至明。
  （３）由是觀之，歡樂公司將系爭報表交付乙○○之義務，就
        系爭契約第6條約定而言，至為重要。蓋系爭契約之保
        證版稅為300萬元，歡樂公司業已交付乙○○，參諸系
        爭契約第4條、第5條等約定即明，復為兩造所無異詞。
        然佐以乙○○依系爭契約授權歡樂公司之標的為系爭著
        作，知名度甚高；授權期間至長，此由系爭契約第2條
        約定可知；而系爭契約第3條約定之授權區域為全世界
        ；版權收入之系爭相關帳冊資料，幾全由歡樂公司掌控
        等情以察，倘若歡樂公司未將版權收入之重要參考資訊
        ，即系爭報表依約按時交付乙○○，乙○○如何得悉系
        爭著作之版權收入為何？如何了解有無系爭著作之收益
        分配？如何查考歡樂公司是否誠信履行系爭契約條款？
        是故，系爭契約第9.1條所謂基於系爭契約目的，自應
        由上開角度觀察，以符誠信。
  （４）甚且，審諸系爭契約第7條約定關於「改作、活動及新
        作」之相關權利義務；系爭契約第8條約定「繼承」之
        處理等節以觀，若歡樂公司未將系爭報表交付乙○○，
        則兩造間之權利義務關係必陷於混沌，乙○○依系爭契
        約得對歡樂公司主張之上開權利義務，尤將處於非常不
        利之地位，至為明悉。
  （５）職是，系爭契約第9.1條約定既已明示：歡樂公司應於
        每年6月30日及12月31日，將系爭報表供乙○○審核。
        另佐諸系爭契約第6條約定之結算日，適為每年6月30日
        及12月31日等節以察，可見歡樂公司諉稱：系爭契約未
        載明系爭報表應於何時提交乙○○查核云云，顯不足取
        。
  （６）按清償地，除法律另有規定或契約另有訂定，或另有習
        慣，或得依債之性質或其他情形決定者外，應依左列各
        款之規定：一、以給付特定物為標的者，於訂約時，其
        物所在地為之。二、其他之債，於債權人之住所地為之
        。民法第314條定有明文。查關於歡樂公司應於何處將
        系爭報表交予乙○○，系爭契約並無明示，且無法律另
        有規定或習慣等其他情形得以決定，當應以債權人即乙
        ○○之住所地為之。
  （７）歡樂公司雖辯以：乙○○簽訂系爭契約之地址中山北路
        址云云。惟查，中山北路址雖為乙○○於系爭契約載明
        之地址，但是否為乙○○之住所，尚有疑問，此其一。
        況歡樂公司亦認系爭契約未約明乙○○審核系爭報表之
        處所（見本院二卷第10頁背面），顯見中山北路址非乙
        ○○審核系爭報表之處所，此其二。再者，歡樂公司自
        承：知悉中山北路址係乙○○前妻之住所，乙○○離婚
        後遷離中山北路址；乙○○未回覆以中山北路址為系爭
        報表之寄送處所；歡樂公司未曾對中山北路址寄送系爭
        報表等情（見本院二卷第71頁背面），足徵歡樂公司未
        以中山北路址為履行乙○○審核系爭報表之處所，此其
        三。準此，中山北路址與歡樂公司是否履行將系爭報表
        供乙○○審核之義務無關，不能據此認為乙○○遷離中
        山北路址未告知歡樂公司，係屬可歸責於乙○○受領遲
        延之事由，應可確定。
  （８）歡樂公司復謂：伊不知悉乙○○所在處所云云。然而，
        以科技發達之今日世界，歡樂公司與乙○○聯絡之方式
        甚多，或電話、或傳真、或電子郵件，非必以知悉特定
        地址為限，足徵歡樂公司謂不知悉乙○○住處，即無法
        履行提供系爭報表審核義務，已違事理，乃其一。況歡
        樂公司自承曾於93年5月間於國聯飯店與乙○○會談（
        見本院二卷第21頁，乙○○主張為同年8月，但兩造曾
        於93年間於國聯飯店碰面，應無疑問）。且證人甲○○
        結稱：乙○○與歡樂公司人員於93年6月間，曾於大陸
        廣州舉行會議等節（見本院一卷第246頁背面至第247頁
        ）以察，顯見歡樂公司欲與乙○○聯絡，要非難事，乃
        其二。再佐諸證人戊○○復證稱：伊及乙○○曾多次催
        促歡樂公司提出系爭報表等情（見原審卷第206頁）以
        觀，益徵歡樂公司倘欲提供系爭報表予乙○○審核，豈
        有無法履行之可能？乃其三。另歡樂公司原證3函稱：
        曾於每年當面於不同時間、將系爭報表提交乙○○審閱
        ，並取具其同意云云（見原審卷第31頁）。由此可知，
        歡樂公司更非無法聯絡乙○○，乃其四。據此以觀，顯
        見歡樂公司謂因不知乙○○住處，而無法履行，屬乙○
        ○受領遲延云云，當屬推諉圖卸之詞，不足採信。
  （９）歡樂公司原證3函雖謂：曾於每年當面將報表提交乙○
        ○審閱云云（見原審卷第31頁）。然此事實為乙○○所
        否認，自應由歡樂公司負舉證之責。但歡樂公司僅空言
        主張，未舉證以明，已非可信。況證人即歡樂公司副總
        經理庚○○證稱：91年任職之後，歡樂公司未曾提供系
        爭報告給乙○○等情（見原審卷第96頁），顯與歡樂公
        司原證3函所述情節相左，可見歡樂公司原證3函所述事
        項，應非實在。至證人庚○○雖謂：有告知乙○○云云
        （見原審卷第96頁），姑不論其證言是否實在，但系爭
        契約第9.1條約定之系爭報表，應屬書面，且能供乙○
        ○審核，縱歡樂公司確有所謂告知情事，仍非符合系爭
        契約第9.1條約定之債之本旨，尚不發生給付效力，要
        屬明確。因此，歡樂公司所謂：每年均曾當面將系爭報
        表提交乙○○審核云云，應非可取。
  （10）又對照系爭契約第9.1條約定與系爭契約第9.2條約定之
        用語，應可推論歡樂公司所負將系爭報表供乙○○審核
        者，係指必須將系爭報表主動提交乙○○，非待乙○○
        要求，或於乙○○前往歡樂公司查核系爭相關帳冊資料
        時始提供。蓋系爭契約第9.1條約定第2句之重點，乃為
        歡樂公司應於何時為如何之行為，全未涉及乙○○是否
        應如何要求。然系爭契約第9.2條約定，卻謂乙○○須
        事先以書面訂定合理期間，始得至歡樂公司之營業處所
        查核系爭相關帳冊資料，1年僅1次。尤以系爭契約第9.
        1條約定乃為歡樂公司之製作書面報告（即系爭報表）
        義務，而系爭契約第9.2條約定乃規範乙○○之查核方
        式，二者相輔相成，目的當在於：讓乙○○能充分掌握
        系爭著作版權收入情況，促使歡樂公司依系爭契約履行
        ，避免乙○○權益受損。由是顯見，歡樂公司應於每年
        6月30日及12月31日系爭報表供乙○○審核，應屬歡樂
        公司之主動義務。換言之，不論乙○○是否要求，歡樂
        公司均須製作系爭報表，並提供乙○○審核。
  （11）準此以觀，乙○○得依系爭契約第9.1條約定，請求歡
        樂公司提供系爭報表。是歡樂公司則應於每年6月30日
        及12月31日，主動將系爭報表交予乙○○審核，但歡樂
        公司未舉證證明已為給付，顯已違反系爭契約第9.1條
        約定，堪予認定。
  ２、乙○○依系爭契約第12.2條約定終止系爭契約前，無須先
      定期催告。
  （１）歡樂公司復辯以：系爭契約第12.2條約定，仍應受系爭
        契約第12.1條約定之定期催告改正之拘束。蓋此系爭契
        約文義應為乙○○所是認，否則焉會於起訴狀第6頁第8
        行中，就其指述此項違約行為依系爭契約第12.1條約定
        請求懲罰性違約金云云。
  （２）經查，若歡樂公司於簽約日起3年內，均未製作系爭報
        表供乙○○查核，則乙○○有權終止系爭契約。此觀諸
        系爭系爭契約第12.2條約定自明。又兩造如有違反系爭
        契約所定之各項義務，或不依約提出給付而有債務不履
        行之情事發生時，他方得定10日期間催告違約之一方改
        正，逾期仍未改正者，並得解除或終止系爭契約，且除
        因此肇致之實際損失得向違方求償外，違約方並應給付
        他方依系爭契約所定第1期保證版稅50％之懲罰性違約
        金。系爭契約第12.1條亦有明文。
  （３）細譯系爭契約第12.2條約定與系爭契約第12.1條約定，
        足知系爭契約第12.2條約定，乃乙○○之系爭契約終止
        權，亦即歡樂公司顯無依系爭契約第12.2條約定，而終
        止系爭契約之可能，此其一。且系爭契約第12.1條約定
        規範甚廣，包括各項契約義務或未依約提出給付等情形
        ，然系爭契約第12.2條則僅有歡樂公司於簽約日起3年
        內均未製作系爭報表供乙○○查核一種情況，顯然有別
        ，此其二。又系爭契約第12.1條約定關於「催告」「改
        正」等程序規定甚詳，而系爭契約第12.2條則全未約定
        ，應屬有意之省略，此其三。況製作並提出系爭報表供
        乙○○審核，乃歡樂公司之主動義務，業經認定如上１
        之（10）所示，乙○○焉有應為定期催告之理，此其四
        。職此，乙○○主張：其依系爭契約第12.2條約定終止
        系爭契約前，無須先定期催告等情，應堪採信。
  （４）末查，乙○○於起訴狀貳係謂：歡樂公司有違反系爭契
        約規定義務之行為，經乙○○限期改正仍不改正，除應
        即刻改正外，並應依系爭契約第12.1條約定給付75萬元
        之違約金等語（見原審卷第8頁）。復於起訴狀敘及
        ：系爭契約業經乙○○終止，並以系爭契約第9.1條約
        定、及系爭契約第12.2條約定為據等情（見原審卷第12
        頁至第13頁）。因此，乙○○於起訴主張者，乃兩種不
        相容之原因事實，其一為依系爭契約第12.2條終止系爭
        契約，其二為依系爭契約第12.1條終止契約。此參諸乙
        ○○原證2函之敘述內容（見原審卷第21頁至22頁），
        更為明確。從而，歡樂公司以：乙○○於起訴狀第6頁
        之敘述，而抗辯系爭契約第12.2條約定，應受系爭契約
        第12.1條約定之定期催告改正拘束云云，自非可取。
  （５）是以，乙○○依系爭契約第12.2條約定終止系爭契約前
        ，無須先定期催告，亦堪確定。
  ３、系爭契約之終止時點，應為93年11月18日。然乙○○依系
      爭契約第12.2條約定而終止系爭契約，即不得依系爭契約
      第12.1條約定請求75萬元之懲罰性違約金。
  （１）歡樂公司另辯以：系爭契約第12.1條約定限期催告改正
        之期間為10日期間，然乙○○原證2函所訂之期間僅為7
        日，自不生催告之效力，且未因10日期間經過而治癒，
        是乙○○原證2函所為系爭契約之終止，自不生終止之
        效力。縱系爭契約第12.2條約定之系爭報表，係系爭契
        約第9.1條約定之書面報告，伊亦已按期製作完成，並
        經乙○○委請律師、會計師等於94年1月完成查帳、審
        核系爭報表，則伊焉有何乙○○所指3年內未製作系爭
        報表供其查核之情形云云。
  （２）惟查，歡樂公司應於每年6月30日及12月31日，主動將
        系爭報表交予乙○○審核，但歡樂公司未為給付，業已
        違反系爭契約第9.1條約定；又乙○○依系爭契約第12.
        2條約定終止系爭契約前，無須先定期催告等節，業經
        認定如上１、２所述。又系爭契約之簽約日為90年11月
        16日，然自90年11月17日起至93年11月16日止，歡樂公
        司均未證明業已製作系爭報表供乙○○查核，則乙○○
        依系爭契約第12.2條約定，即得主張終止系爭契約，要
        無疑問。
  （３）是以，乙○○於93年11月17日，寄發乙○○原證2函予
        歡樂公司；且歡樂公司於93年11月18日收受乙○○寄發
        之乙○○原證2函等情，為兩造所不爭執（見上四（九
        ）之10、11所示），自堪信為真實。職此，系爭契約應
        於93年11月18日，因乙○○依系爭契約第12.2條約定行
        使終止權而終止，洵堪認定。
  （４）另外，乙○○原證2函倘敘及依系爭契約第12.1條約定
        催告等情事，此乃乙○○預慮其依系爭契約第12.2條約
        定終止系爭契約，若不生終止效力，始為催告等意思表
        示，此審諸乙○○原證2函之內容（見原審第21頁至第2
        2頁），甚為瞭然。本院既認定乙○○得依系爭契約第1
        2.2條終止系爭契約，且已發生效力，自無庸審酌乙○
        ○原證2函所為關於系爭契約第12.1條之催告等意思表
        示之效果，併此說明。
  （５）又歡樂公司未證明於93年11月16日前，曾製作系爭報表
        供乙○○查核，而經乙○○於同月18日終止系爭契約等
        節，業經認定如上（２）（３）所示。因此，歡樂公司
        抗辯：已按期製作系爭報表，並經乙○○委請律師、會
        計師於94年1月完成查帳、審核云云，要屬系爭契約業
        已終止後之行為，不得據此抗辯不符合3年內未製作系
        爭報表供乙○○查核之情形（至於94年1月21日查帳之
        效果，另見下５部分所述）。
  （６）末查，乙○○依系爭契約第12.2條約定而終止系爭契約
        ，因乙○○未定期催告，而不得請求懲罰性違約金等節
        ，為乙○○所自承在卷（見本院二卷第44頁第16行至第
        17行）。本院既認定系爭契約於93年11月18日，因乙○
        ○依系爭契約第12.2條約定行使終止權而終止，自應受
        乙○○主張之拘束，認定乙○○不得依系爭契約第12.1
        條約定，請求75萬元之懲罰性違約金。又原審認定系爭
        契約於93年11月28日終止部分，尚有未洽，不能維持。
  ４、系爭契約雖經終止，乙○○仍得請求歡樂公司應交付90年
      11月16日起至93年11月18日止之系爭報表，並應備妥系爭
      相關帳冊資料於其營業處所供乙○○查核。
  （１）歡樂公司再辯以：系爭契約第12.2條之報表，係指系爭
        契約第9.2條之帳冊資料而言，此由系爭契約第9.1條之
        版權收入明細係供乙○○審核，而系爭契約第9.2條之
        帳冊係由乙○○查核，其用語不同，可得明證。倘認乙
        ○○終止系爭契約有理由，則系爭契約既已終止，乙○
        ○焉能依系爭契約請求伊交付上述之書面報告與帳冊於
        伊之營業處所供其查核云云。
  （２）查系爭契約第12.1條約定載明「將授權標的版權收入明
        細製作成書面報告（以下稱「報表」）供甲方審核」等
        文字，足見「報表」一詞，乃系爭契約條文之特定用語
        ，其意義即為歡樂公司將授權標的版權收入明細製作成
        之「書面報告」。職是，系爭契約第12.2條約定所示之
        報表，乃系爭契約第9.1條之書面報告（即系爭報表）
        ，要屬彰彰明甚。因此，歡樂公司為不同主張，自非可
        信。
  （３）又乙○○於94年1月21日，曾委由會計師林吟山及其助
        手一名、呂純純律師至歡樂公司要求查帳，歡樂公司提
        供之資料包括原證40報表，其後數日再提出原證41報表
        等情，為兩造所無異詞（見上四之（四）、（九）之15
        、16所載）。然而，姑不論原證40報表、原證41報表是
        否符合系爭契約第9.1條約定內涵（詳見下５所述），
        然乙○○既對之多所爭執（詳見本院二卷第38頁至第43
        頁所載），衡諸歡樂公司尚未提供系爭相關帳冊資料供
        乙○○查核、歡樂公司針對乙○○之質疑，重新製作系
        爭報表，並非難事等情，本院認歡樂公司仍應重新製作
        並提供90年11月16日起至93年11月18日止之系爭報表予
        乙○○，始符系爭契約第9.1條約定之旨意。
  （４）按法律關係終止之效力，乃自終止之時間點向後生效。
        至於終止前，當事人間之法律關係仍屬有效。如債務人
        於終止契約前，有債務不履行之行為者，縱契約事後經
        他方終止，債務人對於契約終止前所附之義務，仍須履
        行，並不因事後契約之終止，而隨同免除該契約終止前
        應履行之義務。
  （５）經查，乙○○請求歡樂公司交付之90年11月16日起至93
        年11月18日止之系爭報表，並請求備妥系爭相關帳冊資
        料於歡樂公司之營業處所，以供乙○○查核等節。要屬
        系爭契約終止前，歡樂公司分別依系爭契約第9.1條約
        定、系爭契約第9.2條約定應負擔之義務。是以，乙○
        ○就此部分之請求，當屬有理由。
  （６）據此而論，系爭契約雖經終止，乙○○仍得請求歡樂公
        司應交付90年11月16日起至93年11月18日止之系爭報表
        ，並應備妥90年11月16日起至93年11月18日止之系爭相
        關帳冊資料於其營業處所供乙○○查核，堪予認定。至
        乙○○另請求：歡樂公司應交付93年11月19日起至93年
        11月28日止之系爭報表，並應備妥93年11月19日起至93
        年11月28日止之系爭相關帳冊資料於其營業處所供乙○
        ○查核等部分，因系爭契約業於93年11月18日終止，故
        此部分請求要屬無據，不應准許。
  ５、系爭契約雖未明確約定報表製作格式及相關帳冊名稱，但
      乙○○請求歡樂公司製作並交付系爭報表供乙○○審核，
      並應備妥系爭相關帳冊資料於其營業處所供乙○○查核，
      均符合系爭契約之約定，應屬有理由。
  （１）歡樂公司尚辯以：兩造未約定系爭契約第9.2條之相關
        帳冊為商業會計法規定之帳冊，且該帳冊完整與否，是
        否須檢附何項憑證等既未約明，顯見乙○○若認伊提供
        之帳冊資料不完整詳細，係屬另一爭議，非本件所得審
        酌，此無損於伊已提出相關帳冊供查核之效力云云。
  （２）但查，證人即乙○○於94年1月21日委任至歡樂公司查
        帳之會計師林吟山證稱：伊等向歡樂公司表明要查帳，
        剛開始歡樂公司都沒有提供，伊等了一下子，歡樂公司
        才提供原證40報表，但沒有提供出貨單或其他憑證，伊
        等有要求，但歡樂公司都沒有提供，連交付印刷廠的資
        料都沒有，歡樂公司還提供幾份合約影本，但對不太起
        來。伊有跟歡樂公司說原證40報表沒辦法顯示真實內容
        ，歡樂公司表示未作完整，但是會再補齊，後來又給了
        原證41報表部分，有多了出版商資料，但原來錯誤部分
        還是沒改過來等語（見原審卷第160頁至第161頁）。又
        原證40報表乃歡樂公司自行製作之91年至93年度版稅收
        入表，歡樂公司嗣後補正之原證41報表，僅係就表格內
        容做小部分調整，惟仍係歡樂公司自行製作之報表。由
        是觀之，歡樂公司提出之原證40報表、原證41報表，性
        質為歡樂公司自行製作之陳述資料，並非會計文件，亦
        未檢附相關計算依據之原始憑證，或屬系爭契約第9.1
        條約定之系爭報表性質，但非系爭契約第9.2條約定所
        稱之相關帳冊，甚為明確。
  （３）證人林吟山復結稱：94年1月21日之後，歡樂公司只有
        提供原證41報表，其他都沒有，93年以前銷售資料都沒
        有；歡樂公司未說明沒有銷售資料情況下，如何計算版
        稅的；伊有向歡樂公司要求憑證，但歡樂公司沒辦法提
        供，後來也沒有提供；歡樂公司沒有出貨單，但其他廠
        商可以提供，而當天歡樂公司也沒有提供其他資料；歡
        樂公司沒有給伊看過跟恆嘉公司對帳的單據；歡樂公司
        沒有提過他跟恆嘉公司計價、給付、收款、對帳的資料
        等語（見原審卷第161頁至第163頁）。由是以察，歡樂
        公司未交付任何會計憑證供乙○○查核。至證人即歡樂
        公司副總經理庚○○雖稱：曾將報表、合約、收據等交
        付乙○○所委任之會計師查核云云。惟經原審提示後，
        亦自承：歡樂公司提供之資料，僅為原證40報表、原證
        41報表等情（見原審卷第211頁）。因此，歡樂公司自
        始至終均未提出原始憑證或會計帳冊供乙○○查核。至
        原證40報表、原證41報表，性質既非會計帳冊，僅係歡
        樂公司單方陳述之資料，其性質與歡樂公司單純口頭報
        告相同，不能視為會計帳冊。職是，歡樂公司尚未依系
        爭契約第9.2條約定，將相關帳冊供乙○○查核，堪以
        認定。
  （４）按有關會計事項之發生，均應取得或給與足以證明之會
        計憑證，商業會計法第14條定有明文。而所謂商業會計
        憑證，分為原始憑證及記帳憑證，原始憑證可分為外來
        憑證、對外憑證、內部憑證。而記帳憑證則又分為收入
        傳票、支出傳票、轉帳傳票等。是公司於對外會計事項
        應有外來或對外憑證，內部會計事項應有內部憑證以資
        證明，公司行號依據上開憑證所紀錄之商業帳簿，亦即
        會計帳簿，可分為序時帳簿，例如日記帳，及分類帳簿
        。例如：總分類帳及明細分類帳簿，亦即依會計科目所
        分設之歸類帳，上開會計帳冊規範，亦為商業會計法第
        15條、第16條、第19條、第20條所明定。是則，商業習
        慣上所稱之商業帳冊，即指上述資料而言，據此資料，
        可以知悉事業經營績效、追蹤資金往來，此為商業經營
        者所需遵循之作帳準則。
  （５）換言之，任何商業主體內部必然存有上述資料（即使業
        務簡單者，乃須以原始憑證作帳，此參諸商業會計法第
        18條第2項即明），此亦為會計查核之主要資料。系爭
        契約第9.2條項雖泛稱相關之帳冊，未詳述所謂帳冊內
        容為何，惟其內容應不出上述範圍，即應有原始憑證可
        供比對。是依歡樂公司經營之業務型態，應有其與授權
        廠商間所簽訂之契約書、廠商出版書籍數量計算書、版
        稅匯款資料、以及其依據上開資料計算應支付乙○○之
        版稅金額匯款資料等。然歡樂公司所提出之原證40報表
        、原證41報表，僅歡樂公司自行製作之陳述資料，並非
        上述任何一種會計文件，亦未檢附相關計算依據之原始
        憑證，不能認為符合系爭契約第9.2條所稱之相關之帳
        冊。
  （６）雖系爭契約未明定系爭報表製作格式及須檢附之相關帳
        冊名稱。然而，系爭契約第9.1條約定明示，系爭報表
        之提供義務，須符合基於系爭契約目的之大前提。而所
        謂系爭契約之目的，即在於乙○○將系爭著作授權歡樂
        公司出版與經營，歡樂公司須按實際授權收入一定比例
        支付版稅與乙○○，要乃維繫系爭契約目的之主要依憑
        。是以，為使乙○○明確了解版稅收入情況與確定應收
        版稅之權利，歡樂公司自須製作系爭著作全部版稅相關
        收入之系爭報表，交付乙○○審核，以達系爭契約目的
        。
  （７）是故，乙○○主張：伊未要求系爭報表需有一定格式，
        然歡樂公司應提出涵蓋系爭契約終止前之所有版稅收入
        在內之正確、真實之系爭報表等情，應符合系爭契約第
        9.1條約定，堪予採信。然而，歡樂公司提出之原證40
        報表、原證41報表，其內容是否符合正確、真實之要求
        ，於未有系爭相關帳冊資料比對之情形，尚難以確定。
        惟參諸證人林吟山上開證言內容以觀，尚難認原證40報
        表、原證41報表確已符合系爭契約第9.1條約定。準此
        可見，歡樂公司辯稱：原證40報表、原證41報表即為系
        爭報表云云，尚難採信。申言之，歡樂公司尚未依系爭
        契約第9.1條約定之債之本旨為給付，尚不生清償之效
        力，自應重行提出符合系爭契約第9.1條約定之系爭報
        表。
  （８）再查，乙○○得不定期至歡樂公司之營業處所查核相關
        之帳冊，惟需事先以書面訂定合理期間通知歡樂公司，
        且查核次數為1年1次等節，此觀諸系爭契約第9.2條約
        定自明。是乙○○此部分查核權利，雖限於1年1次，但
        未有逾期失權之約定。尤以系爭相關帳冊資料之查核，
        應與歡樂公司製作之系爭報表比對，始能發揮其功能。
        然歡樂公司既未曾於系爭契約存續中（90年11月17日至
        93年11月18日）提供系爭報表供乙○○審核，則於歡樂
        公司提供系爭報表後，乙○○要求至歡樂公司營業場所
        查核系爭契約存續期間之系爭相關帳冊資料，自應予准
        許。至乙○○追加訴之聲明為「歡樂公司應提供乙○○
        系爭著作之系爭相關帳冊資料」部分，要與系爭契約第
        9.2條約定不符，應非可取。是故，就此聲明部分，應
        修正為「歡樂公司應備妥系爭相關帳冊資料於其營業處
        所供乙○○查核」。逾此部分之請求，即屬無據，為無
        理由，併此指明。
  （９）此外，乙○○另主張歡樂公司應提供系爭著作之總分類
        帳、科目餘額明細表供其查核云云。然歡樂公司否認系
        爭著作有總分類帳、科目餘額明細表存在等節，乙○○
        對之亦無異詞（見本院二卷第94頁背面）。因此，乙○
        ○此部分請求，要屬無據，為無理由。至歡樂公司就系
        爭相關帳冊資料，除系爭著作外，或參雜其他著作或營
        業資料，自非乙○○所得查核。然此係屬歡樂公司應如
        何適當踐履給付義務之問題，初不涉及無法強制執行之
        問題。蓋乙○○關於命歡樂公司提供系爭相關帳冊資料
        之聲明，符合合法、確定、可能之要件，自得為強制執
        行之標的，併此說明。
（三）系爭契約既經乙○○於93年11月18日，依系爭契約第12.2
      條約定終止，業已詳如上（二）所述。是原列爭點「乙○
      ○依系爭契約第12.1條約定而終止系爭契約，有無理由」
      部分，自無再予論述之必要，附此指明。
（四）乙○○以歡樂公司違法授權恆嘉公司改作其著作，而請求
      歡樂公司賠償損害，為有理由。
  １、歡樂公司與恆嘉公司簽訂系爭合同前，未交付系爭合同副
      本予乙○○，亦未取得乙○○之同意。是於乙○○提起本
      訴以前，歡樂公司縱有交付系爭合同副本予乙○○，亦不
      能據以認定系爭合同內容業經乙○○同意或追認。
  （１）歡樂公司辯稱：若非伊將系爭合同副本交與乙○○，否
        則乙○○提出之系爭合同從何而來云云；乙○○則否認
        歡樂公司於伊提起本訴前，曾交付系爭合同予伊，並稱
        ：伊提出之系爭合同副本，乃自恆嘉公司處取得等語。
  （２）經查，證人丙○○證稱：歡樂公司與恆嘉公司簽約前，
        未將系爭合同給乙○○看，是在93年10月底、11月初，
        於市面上發現烏龍院被改作成彩色以後，歡樂公司才拿
        給乙○○看等語（見原審卷第92頁至第93頁）。佐之系
        爭合同簽訂日期皆在93年8月12日之前（見上四（九）
        之５至９）等情以觀，顯見歡樂公司與恆嘉公司簽訂系
        爭合同前，未交付系爭合同副本予乙○○，亦未取得乙
        ○○之同意，應可確定。
  （３）再者，乙○○提出之系爭合同影本，其上均有恆嘉公司
        另行蓋用之印文附卷可參（見原審卷第58頁、第59頁、
        第70頁、第186頁）。由是以觀，乙○○主張其提出之
        系爭合同，乃自恆嘉公司處取得，似非無據。蓋乙○○
        曾對恆嘉公司主張侵權行為（詳見下４所述），則恆嘉
        公司為示無侵權之事實，而提示系爭合同予乙○○，亦
        符常理。
  （４）再者，歡樂公司既辯稱乙○○提出之系爭合同影本為伊
        所交付，自應就交付地點、方式、時間等事實為舉證。
        然而，歡樂公司就此等事實未舉證以實其說。況且，歡
        樂公司與恆嘉公司簽訂系爭合同前，既未交付系爭合同
        副本予乙○○，亦未證明業已取得乙○○之同意，是歡
        樂公司縱於乙○○提起本訴以前，有將系爭合同副本交
        付乙○○，除非歡樂公司證明乙○○業已追認或不追究
        歡樂公司違法授權恆嘉公司之行為（關於歡樂公司違法
        授權部分，詳見下５所示），亦不能據以認定系爭合同
        內容業經敖幼同意或追認，堪以認定。
  ２、乙○○與庚○○、己○○於國聯飯店會面之時間，應為93
      年8月23日，而非93年5月間。
  （１）歡樂公司辯稱：乙○○與庚○○、己○○於國聯飯店會
        面時間係93年5月間，93年8月23日歡樂公司人員並未與
        乙○○於國聯飯店碰面云云。
  （２）然查，乙○○與庚○○、己○○於國聯飯店會面之時間
        為93年8月23日下午等節，業據證人丙○○、蔡協崇證
        明屬實（分別見本院一卷第199頁、第201頁；原審卷第
        142頁），並有形式真正為歡樂公司所不爭執（見本院
        一卷第132頁、第146頁）之原證36國聯飯店發票附卷可
        稽（見原審卷第183頁），堪信乙○○主張係於93年8月
        23日下午，於國聯飯店與庚○○、己○○等人會面等情
        ，應非出於虛構。至證人丙○○雖於原審稱：係於93年
        5月在國聯飯店會面云云（見原審卷第92頁）。然丙○
        ○於本院業已陳明：原審是口誤說錯、時間搞混；後來
        去查買單的發票日期，確定是在93年8月，故應以本院
        所述為準等語（見本院一卷第201頁），徵諸丙○○於
        原審即陳明係伊買單等情（見原審卷第92頁）以察，可
        見丙○○於原審所述時間，應非可取，併此指明。
  （３）再查，參諸證人甲○○結稱：2004年6月間（按即93年5
        月間），乙○○與庚○○、己○○曾於廣州會面等語（
        見本院一卷第246頁背面）；證人庚○○於原審證稱：
        第1次於廣州與乙○○碰面時，提起上色的事，這是93
        年5月份的事情，第2次為國聯飯店；在國聯飯店跟乙○
        ○談改彩色版的事，是第3次談了等情（分見原審卷第8
        頁、第97頁）以觀，顯見歡樂公司與乙○○於國聯飯店
        會面時間，應於廣州會面之後（證人己○○亦同此說明
        ，見本院一卷第203頁）。從而，乙○○與庚○○、己
        ○○於國聯飯店會面之時間，應為93年8月23日，而非
        93年5月間。蓋於國聯飯店會面時間若為93年5月間，即
        早於廣州會面之時間（93年6月間），要與庚○○、己
        ○○之證言不符。
  （４）是故，乙○○既於93年8月23日下午，始於國聯飯店與
        庚○○、己○○會面，顯在歡樂公司與恆嘉公司簽訂烏
        龍院改版日期即93年7月14日之後。是則，歡樂公司辯
        稱其與恆嘉公司簽約前，已於國聯飯店取得乙○○同意
        云云，要難採信。
  ３、互盈公司確為歡樂公司對於恆嘉公司之系爭著作代理人，
      而非僅為代歡樂公司向恆嘉公司收款之人。
  （１）歡樂公司辯稱：伊因兩岸無法直接匯款，乃委託互盈公
        司向恆嘉公司收款，互盈公司非其代理人云云。
  （２）經查，歡樂公司雖否認原證50之恆嘉公司函件（見原審
        卷第432頁，原本見本院一卷第147頁，下稱原證50）之
        形式真正。然查，原審卷第285頁所附之恆嘉公司函件
        ，與本院一卷第147頁所附之原證50形式、印文相符，
        內眼比對即明。參諸原證50之恆嘉公司印文（見本院一
        卷第147頁），與系爭合同相仿（見原審卷第58頁、第
        59頁、第70頁）；乙○○已提出原證50之原本；證人丙
        ○○、證人即歡樂公司職員己○○均認原證50為恆嘉公
        司出具（分見本院一卷第200頁、第204頁）等節以觀，
        本院認原證50應屬真正，堪信無疑。
  （３）恆嘉公司於原證50載明：其分於西元2004年7月9日、10
        月16日向歡樂公司支付版稅及有關費用，分別為人民幣
        13萬6500元、人民幣30萬元，均由歡樂公司之代理人互
        盈公司代為收取等節。因此，乙○○主張：互盈公司確
        為歡樂公司對於恆嘉公司之系爭著作代理人，已非出於
        虛構。
  （４）再依原證40報表第5頁第1行會計項目所示：歡樂公司係
        支付「仲介代理費用」（見原審卷第195頁）。而歡樂
        公司提供與乙○○之恆嘉公司版稅收據，亦載明支付「
        仲介代理費用」「代理費用」（見原審卷第414頁、第
        415頁），且二者金額相符。由是益徵，關於歡樂公司
        授權恆嘉公司出版彩色烏龍院部分，互盈公司確係收取
        歡樂公司支付之代理費用，而具有為歡樂公司處理版權
        事宜之代理人身分。
  （５）證人即互盈公司負責人林駿煌雖陳稱：於恆嘉版彩色烏
        龍院部分，僅代歡樂公司收取款項，並不為任何代理行
        為云云（見原審卷第273頁）。然歡樂公司於大陸地區
        所有「龜兔賽跑」、「快樂營」與「爆笑烏龍院」版權
        內容與收款等全部授權相關事宜，支付之服務費為歡樂
        公司所得收取版稅之15%（見原審卷第191頁）。倘互盈
        公司單純代收款項，而未代理，豈有收取高達20%版稅
        之仲介代理費用，顯悖於常情。因此，證人林駿煌上開
        證詞，不足採信。
  （６）再查，歡樂公司就其擁有乙○○版權之系爭著作，於大
        陸地區之版權均委託與授權大陸代理人代為處理。獨就
        恆嘉版彩色烏龍院部分，歡樂公司未委託任何代理人處
        理版權相關事宜，反支付較高之費用委託互盈公司代為
        取款？亦與常理相違。
  （７）甚且，證人林駿煌復稱：伊所收取之20%代理費用中，
        有部分為應繳付之稅金云云（見原審卷第275頁）。然
        關於課徵稅捐之規定，未見歡樂公司或林駿煌提出證明
        ，已難採信。再者，林駿煌證稱：恆嘉公司支付版稅，
        均是以現金支付等詞（見原審卷第275頁背面）。衡諸
        常情，以現金付款或有規避繳稅義務之可能。故歡樂公
        司要無因收取恆嘉公司給付之版稅，而負擔何種稅款。
        此由歡樂公司提供與乙○○之版稅相關文件（見原審卷
        第414頁、第415頁），未見所謂繳納稅捐之記載，又見
        證人林駿煌之證言顯有瑕疵，不能採取。
  （８）準此，互盈公司確為歡樂公司對於恆嘉公司之系爭著作
        代理人，而非僅代歡樂公司向恆嘉公司收款之人，應可
        認定。
  ４、系爭出版品為恆嘉公司以黑龍江出版社名義出版之出版品
      。
  （１）歡樂公司辯稱：系爭出版品記載出版發行者，乃為黑龍
        江出版社，是黑龍江出版社與歡樂公司或恆嘉公司有何
        關係，未見乙○○說明，焉能逕認係恆嘉公司係依系爭
        合同，而以黑龍江出版社名義出版云云。
  （２）但查，系爭出版品之背面，均有「恆嘉」字樣，此觀之
        系爭出版品即明（均見外置證物袋）。又原證21之系爭
        出版品，尚附有恆嘉公司具名印製之小型月曆，堪認系
        爭出版品，與恆嘉公司之關係，至為密切。
  （３）審諸恆嘉公司復於原證50敘明：其乃根據系爭合同，而
        出版烏龍院。至烏龍院相關書籍由其以黑龍江出版社在
        市面發行出版等情（見原審卷第432頁、本院一卷第147
        頁），再佐之證人戊○○證稱：發現彩色版烏龍院上市
        ，立即發函給黑龍江出版社，並主張侵權，再藉由黑龍
        江出版社找到張偉（按即恆嘉公司執行董事）等語（見
        原審卷第209頁），益證系爭出版品應為恆嘉公司以黑
        龍江出版社名義出版之出版品等節，應可確定。
  （４）末查，證人即歡樂公司人員庚○○尚陳稱：乙○○有寄
        存證信函給恆嘉公司在上海的黑龍江出版社；黑龍江出
        版社透過恆嘉公司告訴歡樂公司；經過比對後，增畫部
        分是恆嘉公司做的等語（見原審卷第88頁），核與乙○
        ○主張之經過情形相符（見原審卷第98頁），亦與證人
        戊○○上開證言一致。職是，倘系爭出版品與恆嘉公司
        無關，何以黑龍江出版社收受乙○○之存證信函後，即
        促請恆嘉公司出面處理？
  （５）尤有甚者，倘系爭出版品非恆嘉公司所出版，為何證人
        己○○、證人庚○○對於乙○○主張系爭出版品為恆嘉
        公司出版乙事，均不為爭執？又為何歡樂公司表示恆嘉
        公司確有改作行為，並於市面上有購買系爭出版品，但
        卻未提出以供審閱？顯見歡樂公司上揭所辯，不合常情
        ，難以採信。
  （６）綜上所述，系爭出版品應係以黑龍江出版社名義出版，
        真正出版者乃為恆嘉公司，應屬無疑。
  ５、恆嘉公司將系爭著作黑白改彩色部分、動畫改漫畫部分、
      及快樂營改作部分，均涉及改作。又乙○○未同意系爭著
      作黑白改彩色、亦未同意動畫改漫畫、快樂營改作部分。
  （１）歡樂公司係辯以：伊認系爭著作由黑白變為彩色，不涉
        及改作。且系爭著作由黑白改彩色部分，係經乙○○同
        意，伊始授權恆嘉公司發行云云。
  （２）按改作，指以翻譯、編曲、改寫、拍攝影片或其他方法
        就原著作另為創作。著作權法第3條第1項第11款定有明
        文。而所謂衍生著作，即就原著作加以改作所為之創作
        。申言之，衍生著作係以內面形式存有原著作之表現形
        式，而在外面形式變更原著作之表現形式。另所謂其他
        方法就原著作另為創作，則係指以翻譯、編曲、改寫、
        拍攝影片以外之方法，就原著作另為創作，例如圖片化
        、美術之異種複製等等（參見蕭雄淋著著作權法論第11
        5頁、119頁）。
  （３）基此以觀，恆嘉公司將系爭著作黑白改彩色部分，雖其
        內面形式雖存有系爭著作之表現形式，但其外面形式顯
        已變更系爭著作之表現形式。蓋黑白版之烏龍院與彩色
        版之烏龍院，呈現不同構圖、對比、色調等美術技巧，
        予讀者之感官刺激亦有差異。是故，恆嘉公司將系爭著
        作黑白改彩色部分，應屬以其他方法就系爭著作另為創
        作，而屬改作之範疇，當堪認定。
  （４）再按著作財產權人得授權他人利用著作，其授權利用之
        地域、時間、內容、利用方法或其他事項，依當事人之
        約定；其約定不明之部分，推定為未授權。著作權法第
        37 條第1項定有明文。因是，歡樂公司辯稱系爭著作由
        黑白變為彩色部分，係經乙○○授權者，須就授權著作
        明細、授權金、授權利用之地域、時間、內容、利用方
        法等項提出證明，否則推定為未授權。
  （５）經查，黑龍江出版社出版系爭出版品，其上記載作者為
        乙○○；歡樂公司先後向恆嘉公司收取之授權金為人民
        幣13萬6500元、人民幣30萬元、人民幣10萬元，合計人
        民幣53萬6500元；乙○○於提出之系爭出版品載明係黑
        龍江出版社所出版等節，為兩造所無異詞（見上四之（
        五）（七）（八）所示），自堪信為真實。又系爭出版
        品雖係以黑龍江出版社名義出版之漫畫，實際係由恆嘉
        公司發行出版等情，亦經認定如上４所示。
  （６）佐諸恆嘉公司所述：其係與歡樂公司簽訂系爭合同，由
        歡樂公司授權，由其以樣書上色改版，並已依約給付人
        民幣53萬6500元予歡樂公司於大陸地區之代理人互盈公
        司代收；證人林駿煌結稱：曾代歡樂公司受領恆嘉公司
        交付之40餘萬元人民幣款項（見原審卷第274頁反面）
        ；原證37合同第2條第（2）（5）（7）項、第10條有關
        版權頁註記事項之約定事項等情，參互以觀，顯見恆嘉
        公司交付黑龍江出版社出版之彩色漫畫，均係於取得歡
        樂公司授權之情形進行，並於出版前並通知歡樂公司，
        由歡樂公司確認後出版。是故，歡樂公司確有授權恆嘉
        公司將系爭著作改版為彩色之情事，歡樂公司辯稱係恆
        嘉公司私自擅為云云，當非事實。
  （７）卷查，歡樂公司辯稱：有關改版為彩色一節，兩造已經
        取得同意，乙○○業已授權其改版發行，並舉證人庚○
        ○（見原審卷第212頁至第214頁）、證人己○○（見原
        審卷第276頁），及證人即己○○之友人吳啟忠（見原
        審卷第281頁）為證云云。惟上開證人分別為歡樂公司
        經營人員或相熟友人，證詞或有偏頗之嫌，參酌乙○○
        所提證人戊○○、丙○○均為相反證詞一節，可知上開
        證人證言所述南轅北轍，應為利害關係緣故，均難期證
        詞客觀公正。然而，兩造於簽訂系爭契約時，既明文約
        定限於黑白版，未及於彩色版，倘嗣後確有再為擴張權
        限之需要，何以不以書面文件明示？縱認乙○○與歡樂
        公司人員於大陸地區餐宴時，歡樂公司人員曾言及黑白
        改彩色部分情事，於未獲得乙○○確切表示同意前，不
        能僅以乙○○參與餐會、未表示反對等舉止，即認為乙
        ○○業已同意授權歡樂公司黑白改彩色部分事宜。
  （８）再者，庚○○、己○○與乙○○於93年6月於廣州會面
        場合，無論於甲○○辦公室，或晚上吃飯場合，證人吳
        啟忠之證言，均無法證明歡樂公司曾取得乙○○對於授
        權恆嘉公司改版烏龍院之同意與授權。至證人甲○○雖
        證稱：「我聽到乙○○同意烏龍院黑白版改彩色版的事
        ，其他沒有」云云（見本院一卷第248頁）。然而，證
        人甲○○未看到兩造有簽約行為，且對於系爭契約內容
        完全不清楚、對於乙○○究究竟有那些著作？烏龍院原
        著作一共有幾本？全部烏龍院系列作品一共有多少？快
        樂營原著有幾本？烏龍院動畫一共有幾則？當天廣州會
        面談的是拿其中幾本書？幾則動畫來授權？甚至授權最
        重要之授權金有多少？以上授權最重要之事項，全然不
        知（見本院一卷第248頁背面）。職是之故，尚難以甲
        ○○之證詞，證明乙○○就黑白改彩色部分確有授權或
        其授權之範圍。
  （９）另查，證人戊○○、丙○○均證述：乙○○與己○○會
        面之廣州、及國聯飯店場合中，均未授權改作之情事存
        在等情（分見原審卷第204頁至第205頁、第92頁）。綜
        此，歡樂公司既未能對於黑白改彩色部分之改作提出具
        體證明，則揆諸上（４）之說明，應推定未授權。基此
        ，歡樂公司上揭所辯，亦非可採。
  （10）至於動畫改漫畫部分及快樂營改作部分，均涉及改作，
        就此部分，歡樂公司未抗辯業經乙○○同意或授權，僅
        抗辯：係恆嘉公司擅自進行，伊不知情云云。惟歡樂公
        司此部分辯解亦非可採，詳見下６之（５）（６）所述
        ，於茲不贅，附此指明。
  （11）據此以觀，恆嘉公司將系爭著作黑白改彩色部分、動畫
        改漫畫部分、及快樂營改作部分，均涉及改作。又乙○
        ○未同意系爭著作黑白改彩色、亦未同意動畫改漫畫、
        快樂營改作部分，洵堪認定。
  ６、歡樂公司確實提供相關書籍與動畫檔案予恆嘉公司，恆嘉
      公司出版之系爭出版品，涉及違法改作乙○○之原著，歡
      樂公司須負侵權責任。換言之，歡樂公司授權恆嘉公司之
      系爭合同，已逾越乙○○授權範圍，且恆嘉公司之系爭出
      版品，確有冒用乙○○名義及仿冒乙○○之畫風繪製相關
      漫畫出售情事。
  （１）歡樂公司辯以：伊取得乙○○之授權後，均依系爭契約
        利用系爭著作，並無違約情事。乙○○主張伊未經其同
        意，逕自授權恆嘉公司擅自使用乙○○名義，將原授權
        之烏龍院黑白連環漫畫改為彩色連環漫畫、修改原作品
        、增畫多頁連貫劇情頁面等，已超出原授權範圍，應由
        乙○○舉證以實其說。又恆嘉公司係乙○○指定伊在大
        陸授權發行系爭著作之公司，是恆嘉公司在大陸發行之
        相關作品，均經乙○○同意後，始為製作發行。至恆嘉
        公司是否冒用乙○○之名義及仿冒乙○○之畫風繪製相
        關漫畫出售，伊不知悉。蓋伊僅同意恆嘉公司將黑白改
        彩色部分，乙○○提及仿冒簽名及畫風等情事，無法證
        明係伊因故意或過失自行或授權恆嘉公司為之，此部分
        與伊無關。另關於恆嘉公司修改乙○○畫作、或仿冒乙
        ○○畫風另行增畫、將頁面增寬加畫、改成4格漫畫及
        仿冒乙○○簽名部分，均非伊授權，純屬恆嘉公司逾越
        伊授權範圍所擅為，與伊無涉伊無須與恆嘉公司共負侵
        權責任云云。
  （２）按著作人專有將其著作改作成衍生著作或編輯成編輯著
        作之權利，著作權法第28條本文規定甚明。又著作財產
        權人得授權他人利用著作，其授權利用之地域、時間、
        內容、利用方法或其他事項，依當事人之約定；其約定
        不明之部分，推定為未授權。著作權法第37條第1項亦
        有明定。且依系爭契約第7.1條前段約定，歡樂公司須
        取得乙○○之同意後，始得進行改作。
  （３）經查，歡樂公司與恆嘉公司簽定系爭合同，其內容為歡
        樂公司授權恆嘉公司將乙○○之系爭著作黑白改彩色部
        分、動畫改漫畫部分、快樂營改作部分；而歡樂公司係
        於93年7月13日授權恆嘉公司將烏龍院黑白連環圖畫故
        事55冊改為烏龍院彩色連環圖畫故事21冊，且於93年7
        月14日與恆嘉公司簽訂原證6合同，授權其將烏龍院黑
        白改彩色部分等改作事宜；歡樂公司並於93年8月12日
        與恆嘉公司簽訂原證9合同，授權其將烏龍院動畫改漫
        畫部分，且授權恆嘉公司將快樂營改作部分等節，為兩
        造所不爭執（見上四之（六）、（九）之５、６、７、
        ８、９所示），自堪信為實在。
  （４）揆諸原證6合同第1條約定「標的物為簡體中文版著作物
        （以下簡稱本著作物）：乙○○著《烏龍院》黑白連環
        圖畫故事版本（原55冊）改編成《烏龍院》彩色連環圖
        畫故事版本（暫定）21冊」；第2條第（1）項約定「甲
        方（按為歡樂公司，下同）同意由乙方（按即恆嘉公司
        ，下同）獨家改編成《烏龍院》彩色連環圖畫故事版本
        （暫定）21冊，取得在中國大陸地區（不包括香港、澳
        門等地區）出版，發行簡體中文版本。甲方需提供一切
        合法證明」；第（7）項約定：「本著作物彩色版本（
        暫定）21冊的封面、內容由乙方自行上色重新設計、製
        作，封面設計只針對本套彩色版系列使用，其他相關任
        何作品均不得使用」；第4條第（2）項約定：「甲方同
        意提供黑白原始電子文件供乙方改版、製作及作者授權
        證明文本」；第4條第（3）項約定：「甲方同意提供本
        著作之原版書籍樣書各1冊，以利乙方改版作業，印製
        完成交還甲方」（見原審卷第56頁）；乙○○著（烏龍
        院）彩色連環圖畫故事版本21冊附加條款」約定「…惟
        甲方同意乙方得專為本著作之推薦宣傳目的，製作VCD
        、錄音帶、廣播之轉載、電影製作及其他甲方事前同意
        之形式出版（不超過二十幅圖畫），…」（見原審卷第
        59頁）等情以觀，足徵乙○○主張：歡樂公司於93年7
        月13日（見原審卷第58頁）與恆嘉公司簽訂原證6合同
        ，就乙○○創作之黑白版烏龍院，授權恆嘉公司將之改
        版為彩色版本烏龍院，並得為宣傳之用，而將之改作為
        VCD、錄音帶、廣播之轉載、電影之製作等、以及對系
        爭烏龍院之封面與內容重新設計、製作；歡樂公司並提
        供前述改作行為所須之文件資料予恆嘉公司等節，應堪
        信為真實。
  （５）所謂動畫，即卡通動畫，觀眾係透過電視機、電腦或電
        影觀賞其內容，與一般之書籍漫畫有別。是參諸原證9
        合同第1條約定「標的物為簡體中文版著作物（以下簡
        稱本著作物）：乙○○著《烏龍院動畫FLASH》120則，
        改編為《烏龍院四格漫畫》彩色漫畫版本。」；第2條
        第（1）項約定「甲方同意乙方獨家將《烏龍院動畫FLA
        SH》120則，改編為《烏龍院四格漫畫》彩色漫畫版本
        ，取得在中國大陸地區（不包括香港、澳門等地區）出
        版、發行簡體中文版本」；第2條第（6）項約定：「…
        惟甲方同意乙方得專為本著作之推薦宣傳目的，製作VC
        D、錄音帶、廣播之轉載、電影製作及其他甲方事前同
        意之形式出版（不超過二十幅圖畫）」；第2條第（7）
        項約定：「本著作物彩色版本的封面、內容由乙方自行
        上色重新設計製作…」；第4條第（2）項約定：「甲方
        同意提供FLASH內容截圖彩色電子文件供乙方改版、製
        作」等節（見原審卷第68頁至第69頁）以察，足證乙○
        ○主張：歡樂公司有授權恆嘉公司將烏龍院動畫，改作
        為書面之四格漫畫等情，亦堪認為實在。
  （６）復審諸原證37合同第1條約定：「標的物為簡體中文版
        著作物（以下簡稱本著作物）：乙○○著《快樂營》黑
        白四格漫畫版本（原2冊）改編成《快樂營》彩色四格
        漫畫版本（暫定）4冊」；第2條第（1）項約定「甲方
        同意乙方獨家改版《快樂營》彩色四格漫畫版本（暫定
        ）4冊，取得在中國大陸地區（不包括香港、澳門等地
        區）出版、發行簡體中文版本」；第2條第（6）項約定
        ：「…惟甲方同意乙方得專為本著作之推薦宣傳目的，
        製作VCD、錄音帶、廣播之轉載、電影製作及其他甲方
        事前同意之形式出版（不超過二十幅圖畫），…」；第
        2條第（7）項約定：「本著作物彩色版本（暫定）4冊
        的封面、內容由乙方自行上色、重新設計、製作…。製
        作成本由乙方在甲方的第一次2本版稅中扣除。…」；
        第4條第（2）項約定：「甲方同意提供黑白原始電子文
        件供乙方改版、製作…」）等節（見原審卷第184頁至
        第185頁）以察，足見乙○○主張：歡樂公司授權恆嘉
        公司對於系爭著作之黑白快樂營部分為改作，並提供系
        爭著作相關資料與恆嘉公司，並支付改作行為之製作費
        用等情，亦當信為實在。
  （７）綜此，歡樂公司確實提供相關書籍與動畫檔案予恆嘉公
        司，恆嘉公司出版之系爭出版品，涉及違法改作乙○○
        之原著，歡樂公司須負侵權責任。換言之，歡樂公司授
        權恆嘉公司已逾越乙○○授權範圍，恆嘉公司之系爭出
        版品，確有冒用乙○○名義及仿冒乙○○之畫風繪製相
        關漫畫出售情事。職是以觀，乙○○僅係授權歡樂公司
        有權使用系爭著作，但並未授予改作權。故歡樂公司與
        恆嘉公司簽訂系爭合同，分別授權黑白改彩色部分、動
        畫改漫畫部分及快樂營改作部分，顯已逾越授權範圍，
        要屬彰彰明甚，堪以認定。
  ７、系爭恆嘉公司作品，侵害乙○○之著作人格權與著作財產
      權，歡樂公司應負損害賠償責任。
  （１）歡樂公司辯稱：本件相關著作均為乙○○已公開發表過
        之著作，且乙○○係主張伊授權恆嘉公司利用系爭著作
        時有逾越授權範圍，而有改作侵害乙○○著作權之情節
        ，是系爭恆嘉公司作品若有侵害乙○○之權益，其所侵
        害者應為著作財產權，而無侵害乙○○之著作人格權。
        然伊取得乙○○之授權後，均依系爭契約利用系爭著作
        ，並無違約情事，應無須負責云云。
  （２）按著作人享有禁止他人以歪曲、割裂、竄改或其他方法
        改變其著作之內容、形式或名目致損害其名譽之權利。
        著作權法第17條定有明文。上開規定學者稱之為同一性
        保持權，或稱之禁止醜化權。蓋同一性保持權不僅禁止
        著作內面形式之改變，例如著作內容之增減、附加、縮
        短等，亦包括禁止著作外面形式之改變，例如其語句之
        表現方式、章節之區分方法等。若因而損及著作人之名
        譽，即構成侵害著作人之同一性保持權（參見蕭雄淋著
        著作權法論第145頁）。
  （３）經查，系爭恆嘉公司作品之動畫改漫畫部分，係將乙○
        ○之烏龍院動畫著作，由動畫形式改為四格漫畫形式，
        顯然破壞乙○○原著之創作形式，亦改變整部130則動
        畫各自完整表達之創作意念。況系爭恆嘉公司作品載明
        乙○○為著作人，誤導一般讀者認為系爭恆嘉公司作品
        ，為乙○○之著作，揆諸上開說明，業已係侵害乙○○
        之同一性保持權之著作人格權，至為灼然。
  （４）再者，乙○○創作之黑白版烏龍院漫畫與黑白版歡樂營
        原本均係黑白版本，故乙○○於創作上須以黑白顏色對
        比、以及大量黑色線條、黑色網點、黑色陰影等筆法，
        繪出立體感與色彩感，創造出讀者觀看之想像空間。是
        上開黑白版著作若改作為彩色版著作，則黑白版本之黑
        色線條、黑色網條、黑色陰影部分之繪畫，乙○○得視
        個別不同場景，另以彩色色彩繪畫，以建立其創作風格
        、意念與品質，始能控管乙○○名義著作物之創作品質
        ，而維護乙○○良好之創作名聲與尊嚴。然系爭恆嘉公
        司作品以彩色繪畫，卻未經乙○○同意，自屬侵害乙○
        ○之同一性保持權之著作人格權，要屬彰彰明甚。
  （５）然而，因歡樂公司逾越授權範圍，而產生之系爭恆嘉公
        司作品（如系爭出版品），竟將原乙○○原著之黑白版
        烏龍院漫畫、黑白版快樂營改編為彩色版，改作之範圍
        幾乎遍及第6冊至第12冊全部之烏龍院部分。且其上色
        方式，幾均為直接於乙○○之原畫作上色，造成整部漫
        畫色彩表達前後無法一貫，而構成對於原著作除顏色外
        之改作行為。是故，歡樂公司未經乙○○授權或同意，
        將黑白版烏龍院與黑白版快樂營漫畫改作為彩色版本，
        並更改部分圖畫與畫風，侵害乙○○之著作人格權，而
        其修改手法與繪畫方式，易使社會大眾誤認為係乙○○
        之著作物，自屬貶損乙○○系爭著作之著作人格權，殊
        堪認定。
  （６）復查，系爭出版作品第1集至第12集之封面，均非乙○
        ○所創作繪畫，而為仿冒之畫作（見原證8、原證16至
        原證22）。再者，恆嘉公司隨系爭出版品附贈小卡與桌
        曆，其上之圖畫亦均屬仿冒之畫作（如原證21、詳見原
        審卷第112頁原證23之整理）。據此，系爭出版品即系
        爭恆嘉公司作品之烏龍院第1集至第12集之封面，與小
        卡均非乙○○所創作繪畫，而為仿冒之畫作。然而，歡
        樂公司於未經乙○○同意之情形下，擅將乙○○創造之
        繪圖標誌「敖」植入系爭出版品烏龍院第1集至第12集
        之書背上方，使人誤認為整本書均原自於乙○○創作。
        甚且，系爭出版品更將乙○○之親筆簽名字跡植入於上
        開烏龍院小卡上。因此，歡樂公司因系爭恆嘉公司作品
        仿冒原著作畫風另行增畫部份，實已構成侵害乙○○著
        作人格權之侵權行為。
  （７）按侵害著作人格權者，負損害賠償責任。雖非財產上之
        損害，被害人亦得請求賠償相當之金額。著作權法第85
        條第1項定有明文。查歡樂公司於未獲得乙○○同意下
        ，擅自授權恆嘉公司出版系爭恆嘉公司作品，已屬侵害
        乙○○著作人格權之同一性保持權。本院審酌歡樂公司
        明知未獲得乙○○授權，卻擅自授權恆嘉公司改版系爭
        恆嘉公司作品販售，對乙○○著作風格造成重大影響，
        可能降低讀者對於敖功祥之評價，且乙○○於大陸地區
        有相當知名度（參證人甲○○之證言，見本院一卷第24
        7頁），系爭恆嘉公司作品必損及乙○○之著作評等，
        歡樂公司係出版品經營者，經濟情況不惡及其他一切情
        形，認為乙○○此部分請求250萬元之損害賠償，應屬
        相當，而為有理由，應予准許。
  （８）又按給付無確定期限者，債務人於債權人得請求給付時
        ，經其催告而未為給付，自受催告時起，負遲延責任。
        其經債權人起訴而送達訴狀，或依督促程序送達支付命
        令，或為其他相類之行為者，與催告有同一之效力。遲
        延之債務，以支付金錢為標的者，債權人得請求依法定
        利率計算之遲延利息，民法第229條第2項、第233條第1
        項前段分別定有明文。乙○○上開請求係屬無確定期限
        之金錢債務，是其請求自起訴狀送達繕本送達日（見原
        審卷第40頁）翌日之93年12月14日起至清償日止，按法
        定利率週年利率5%計算之利息，亦屬有據，應予准許。
  （９）復按著作人格權受侵害時，被害人並得請求表示著作人
        之姓名或名稱、更正內容或為其他回復名譽之適當處分
        。此觀諸著作權法第85條第2項規定自明。乙○○就歡
        樂公司上開侵權行為，請求歡樂公司應負擔費用將如附
        件三所示之道歉啟事，以長25公分、寬19公分之篇幅，
        登載於經濟日報、中國時報、自由時報及聯合報第1版
        下半頁1日。經查，乙○○所為創作素孚眾望，於海峽
        兩岸間有其市場價值，歡樂公司擅自為侵權行為，對乙
        ○○而言，自有端正視聽之必要，是乙○○上開請求，
        尚屬可採。惟刊登道歉啟事處分是否適當，仍宜由法院
        斟酌情形以為決定。乙○○請求刊登附件三所示之部分
        內容，本院認尚有不妥，內容應修正如附件二所示（至
        其篇幅，另見下（11）所述）。原審就此部分未為斟酌
        ，尚有未當。
  （10）另按被害人得請求由侵害人負擔費用，將判決書內容全
        部或一部登載新聞紙、雜誌。著作權法第89條定有明文
        。應刊登判決書內容之全部或一部，法院容有斟酌之權
        。查乙○○就歡樂公司上開侵權行為，請求歡樂公司應
        負擔費用將民事判決書主文及關於侵權行為部分之判決
        書內容，以長25公分、寬19公分之篇幅，登載於經濟日
        報、中國時報、自由時報及聯合報第1版下半頁1日，固
        非無據。惟本院審酌本件判決書內容甚長，關於侵權行
        為之認定，篇幅頗多，恐非報紙下半頁所能容納；判決
        書之主文足以表明歡樂公司之侵權行為事實，且易於強
        制執行等節以觀，認乙○○就歡樂公司上開侵權行為，
        請求歡樂公司應負擔費用將民事判決書主文登報部分為
        可採（至其篇幅，另見下（11）所述），逾此部分，亦
        為無理由。原審就此部分未為斟酌，亦有未洽。
  （11）復且，乙○○請求歡樂公司刊登道歉啟事與將判決書登
        載新聞紙之請求，目的相當，為求妥適，本院認此二者
        應一併刊登為宜。職是之故，乙○○請求歡樂公司應負
        擔費用將附件二所示之道歉啟事及民事判決書主文，以
        長25公分、寬19公分之篇幅，一併登載於經濟日報、中
        國時報、自由時報及聯合報第1版下半頁1日等部分，應
        屬可取，逾此部分，亦非可採。
  （12）按因故意或過失不法侵害他人之著作財產權或製版權者
        ，負損害賠償責任。前項損害賠償，被害人得依下列規
        定擇一請求：一、依民法第216條之規定請求。但被害
        人不能證明其損害時，得以其行使權利依通常情形可得
        預期之利益，減除被侵害後行使同一權利所得利益之差
        額，為其所受損害。二、請求侵害人因侵害行為所得之
        利益。但侵害人不能證明其成本或必要費用時，以其侵
        害行為所得之全部收入，為其所得利益。著作權法第88
        條第1項前段、第2項分別定有明文。
  （13）另查，歡樂公司確實提供相關書籍與動畫檔案予恆嘉公
        司，恆嘉公司出版之系爭恆嘉公司作品，涉及違法改作
        乙○○之原著，歡樂公司須負侵權責任等節，業已詳如
        上６所述。再參諸系爭出版品業已製作完成上市；恆嘉
        公司業將系爭合同之版稅授權金支付歡樂公司，並經歡
        樂公司收受等情以察，足悉歡樂公司非但授權恆嘉公司
        對於乙○○之黑白版烏龍院、黑白版快樂營及烏龍院動
        畫130則部分為非法改作，並提供相關資料與恆嘉公司
        ，並獲有不法利益，而為構成侵害乙○○著作財產權之
        侵權行為，應屬無疑。查歡樂公司上開侵害乙○○著作
        財產權所得之利益，應為授權恆嘉公司所得之利益。查
        歡樂公司向恆嘉公司已收取之授權金為人民幣53萬6500
        元，為兩造所無異詞（見上四之（七）所示），扣除歡
        樂公司給付互盈公司之仲介代理費20%，即人民幣2萬73
        00元、6萬元（分見原審卷第195頁之報表、原審卷第27
        5頁證人林駿煌之證言及原審卷第432頁原證50函件），
        歡樂公司所得利益為人民幣44萬9200元（計算式：0000
        00-00000-00000＝449200，折合為174萬7388元（計算
        式：449200×3.89＝0000000）。因此，乙○○於此部
        分範圍內之著作財產權損害賠償，為有理由。逾此部分
        ，亦屬無據。
  （14）至乙○○另主張：歡樂公司係與恆嘉公司共同侵害伊之
        著作財產權，故應就歡樂公司與恆嘉公司行為所受之全
        部利益連帶賠償予乙○○，亦即系爭作品每冊定價人民
        幣6.5元×34集×50000冊×3.89＝4298萬4500元，然伊
        僅請求568萬8790元部分云云。惟查，恆嘉公司係依系
        爭合同，而出版系爭恆嘉公司作品，是關於恆嘉公司是
        否有故意或過失侵害乙○○之著作財產權部分，未據乙
        ○○舉證以實其說。是故，乙○○主張恆嘉公司應與歡
        樂公司共負侵權行為責任云云，尚非可採。從而，乙○
        ○上開損害賠償之計算方式，即非可取，併此指明。
  （15）此外，歡樂公司雖曾辯稱：倘乙○○主張解除系爭契約
        ，須返還伊已支付之保證版稅300萬元云云。然按契約
        之終止，係指契約因終止權之行使，由契約當事人之一
        方，以意思表示消滅契約之法律關係，其與契約之解除
        不同者，厥為解除有溯及之效力，使契約自始消滅。然
        終止則僅使契約嗣後失其效力，終止以前之契約關係則
        仍然存在（參孫森焱著民法債編總論第795頁至第796頁
        ）。基此，乙○○既係主張系爭契約於93年11月18日經
        其行使終止權而消滅（見上（二）之３所述），是乙○
        ○非主張解除系爭契約，甚為明確。乃歡樂公司謂乙○
        ○解除系爭契約而須返還300萬元云云，顯不足取，併
        此說明。
（五）乙○○固分別於91年9月28日、91年12月14日、92年3月1
      日親自授權廣州漫友在大陸出版發行「烏龍院四格漫畫」
      、「新烏龍院四格漫畫四冊」、「烏龍院四格彩色漫畫（
      彩色大64開普及本）」，但此與本件並無關連。
  １、經查，乙○○對其分別於91年9月28日、91年12月14日、
      92年3月1日親自授權廣州漫友在大陸出版發行「烏龍院四
      格漫畫」、「新烏龍院四格漫畫四冊」、「烏龍院四格彩
      色漫畫（彩色大64開普及本）」等節，並無異詞（見本院
      二卷第58頁），尚堪信為真實。
  ２、然而，上揭「烏龍院四格漫畫」、「新烏龍院四格漫畫四
      冊」、「烏龍院四格彩色漫畫（彩色大64開普及本）」，
      係乙○○近年之創作，此部分作品非屬系爭著作，亦即非
      屬系爭契約之授權範圍。是故，縱乙○○有授權廣州漫友
      於大陸發行，要屬另一行為，與本件並無關連，至為灼然
      。
七、綜上所述，乙○○基於系爭契約第12.2條約定終止系爭契約
    ，而請求確認系爭契約於93年11月18日終止，另依系爭契約
    第9.1條約定，請求歡樂公司應交付90年11月16日起至93 年
    11月18日止之系爭報表，復依系爭契約第9.2條約定，請求
    歡樂公司應備妥90年11月16日起至93年11月18日止之系爭相
    關帳冊資料於其營業處所供乙○○查核等部分，均屬可採。
    此外，歡樂公司因違反著作權法第17條規定，而侵害乙○○
    著作人格權之同一性保持權。為此，乙○○依著作權法第85
    條第1項規定，請求歡樂公司賠償250萬元，並請求自93年12
    月14日起至清償日止，按週年利率5％計算之遲延利息；並
    依著作權法第85條第2項、第89條等規定，請求歡樂公司應
    負擔費用將附件二所示之道歉啟事及民事判決書主文，以長
    25公分、寬19公分之篇幅，一併登載於經濟日報、中國時報
    、自由時報及聯合報第1版下半頁1日等部分，亦為有理由。
    又因歡樂公司違法改作，侵害乙○○之著作財產權，依著作
    權法第88條第1項前段、第2項第2款等規定，乙○○請求174
    萬7388元之損害賠償金額（乙○○就此部分之遲延利息，未
    聲明不服，併此指明），亦屬有據。又兩造就上開金錢給付
    部分（即命歡樂公司給付乙○○250萬元及其法定遲延利息
    ，與再給付174萬7388元部分），分別陳明願供擔保為准、
    免假執行之宣告，經核於法並無不合，爰分別酌定相當擔保
    金額准許之。至乙○○逾上開部分之上訴、追加聲明，即關
    於命（一）歡樂公司應提供乙○○系爭著作之系爭相關帳冊
    資料。（二）歡樂公司應提供系爭著作之總分類帳、科目餘
    額明細表。（三）歡樂公司應交付93年11月19日起至93年11
    月28日止之系爭報表。（四）歡樂公司應備妥93年11月19日
    起至93年11月28日止之系爭相關帳冊資料於其營業處所供乙
    ○○查核。（五）關於逾歡樂公司應負擔費用將附件二所示
    之道歉啟事及民事判決書主文，以長25公分、寬19公分之篇
    幅，一併登載於經濟日報、中國時報、自由時報及聯合報第
    1版下半頁1日之登載新聞紙部分。（六）歡樂公司應再給付
    393萬6402元部分（計算式：0000000-0000000＝0000000）
    等部分，為無理由，應予駁回。原審就（一）認定系爭契約
    於93年11月28日終止。（二）駁回歡樂公司應製作並交付系
    爭報表予乙○○。（三）駁回歡樂公司應備妥系爭著作之相
    關帳冊。（四）駁回乙○○請求著作財產權損害賠償174萬
    7388元等部分，為乙○○敗訴之判決，並駁回其假執行之聲
    請。另就逾歡樂公司應負擔費用將附件二所示之道歉啟事及
    民事判決書主文，以長25公分、寬19公分之篇幅，一併登載
    於經濟日報、中國時報、自由時報及聯合報第1版下半頁1日
    」之登載新聞紙部分，為歡樂公司敗訴之判決，均有未洽，
    乙○○、歡樂公司上訴意旨分別求予廢棄改判，為有理由，
    爰由本院予以廢棄改判如主文第2項、第3項、第4項、第5項
    、第7項所示，並就如主文第2項依聲請為附條件之准、免假
    執行之宣告。至原審就乙○○請求著作人格權之損害賠償25
    0萬元及其法定遲延利息部分，予以准許，並依聲請為准、
    免假執行之宣告。另命歡樂公司應負擔費用將如附件二所示
    之道歉啟事，及民事判決書主文，以長25公分、寬19公分之
    篇幅，登載於經濟日報、中國時報、自由時報及聯合報第1
    版下半頁1日等部分，經核於法並無不合（部分理由雖有未
    當，但結果並無二致，仍應維持）。歡樂公司上訴意旨求予
    廢棄改判，為無理由，應駁回其上訴。又原審駁回乙○○請
    求歡樂公司應給付393萬6402元之著作財產權損害賠償部分
    ，理由雖有未當，但結論並無不同，仍應予維持末查，關於
    乙○○請求命歡樂公司提供系爭著作之總分類帳、科目餘額
    明細表部分，非屬原審判決部分之範圍，故不在上訴聲明准
    駁之列。又歡樂公司上訴部分之勝訴比例甚微，本院認此部
    分第二審訴訟費用應由歡樂公司負擔，均附此指明。
八、末按，民事訴訟法第392條業已增列第2項、第3項為「法院
    得依聲請或依職權宣告被告預供擔保，或將請求標的物提存
    而免為假執行」、「依前項規定預供擔保或提存而免為假執
    行，應於執行標的物拍定、變賣或物之交付前為之」，故原
    判決第4項關於歡樂公司免為假執行部分，應更正為「但被
    告於執行標的物拍定、變賣或物之交付前，得以新台幣貳佰
    柒拾萬玖仟捌佰參拾陸元預供擔保或將請求標的物提存而免
    為假執行。」均附此指明。
九、本件事證已臻明確，至於未論述之爭點；兩造其餘之攻擊或
    防禦方法；未經援用之證據，經本院斟酌後，認為均不足以
    影響本判決之結果，自無一一詳予論駁之必要，併此敘明。
十、據上論結，本件乙○○之上訴為有理由，乙○○追加之訴為
    一部有理由，一部無理由，歡樂公司之上訴為一部有理由，
    一部無理由，依民事訴訟法第450條、第449條、第79條、第
    78條、第463條、第390條第2項、第392條，判決如主文。
中    華    民    國    96    年    2    月    27     日
                    民事第14庭
                        審判長法  官  許正順
                              法  官  魏麗娟
                              法  官  鍾任賜
正本係照原本作成。
如不服本判決，應於收受送達後20日內向本院提出上訴書狀，其
未表明上訴理由者，應於提出上訴後20日內向本院補提理由書狀
（均須按他造當事人之人數附繕本）上訴時應提出委任律師或具
有律師資格之人之委任狀；委任有律師資格者，另應附具律師資
格證書及釋明委任人與受任人有民事訴訟法第466條之1第1項但
書或第2項（詳附註）所定關係之釋明文書影本。
中　　華　　民　　國　　96　　年　　2 　　月　　27　　日
                              書記官  王敬端
附註：
民事訴訟法第466條之1（第1項、第2項）：
對於第二審判決上訴，上訴人應委任律師為訴訟代理人。但上訴
人或其他法定代理人具有律師資格者，不在此限。
上訴人之配偶、三親等內之血親、二親等內之姻親，或上訴人為
法人、中央或地方機關時，其所屬專任人員具有律師資格並經法
院認為適當者，亦得為第三審訴訟代理人。
